行　政　法　院　判　決　　　　　　　　　　　　　八十七年度判字第二二○六號
　　原　　　告　真口味食品企業股份有限公司
　　　　　　　　　　　　　　　.
　　代　表　人　甲○○
　　訴訟代理人　陳啟舜　律師
　　被　　　告　經濟部中央標準局
右當事人間因商標註冊事件，原告不服行政院中華民國八十七年六月五日台八七訴字
第二八○八一號再訴願決定，提起行政訴訟。本院判決如左︰
　　主  文
原告之訴駁回。
　　事  實
緣原告於民國八十六年一月十六日以「低卡」商標，指定使用於商品及服務分類表第
三十二類之汽水、果汁汽水、碳酸水、礦泉水、果汁、果汁露、麥仔茶、人蔘茶、青
草茶商品申請註冊，作為申請案號00000000號「低卡」商標之聯合商標。被
告經濟部中央標準局以其商標圖樣之低卡，係表示申請註冊商標所使用商品之說明，
乃依商標法第三十七條第一項第十款之規定予以核駁，發給第0000000號商標
核駁審定書。原告不服，提起訴願、再訴願，遞遭決定駁回，遂提起行政訴訟，茲摘
兩造訴辯意旨如次：
原告起訴意旨略謂︰一、按凡文字、圖形、記號或其聯合式，係表示申請註冊商標所
使用商品之說明，或表示商品本身習慣上所通用之名稱、形狀、品質、功用者，不得
申請註冊。此固為商標法第三十七條第一項第十款所明文規定，惟所謂「商品之說明
」，係指商標圖樣上之文字、圖形、記號或其聯合式，依社會一般通念，為商品本身
之說明，或與商品本身之說明有密切關聯者，且其表示須直接而明顯，若非直接明顯
而僅係隱含譬喻或自我標榜者，不屬之。二、查本件商標圖樣中之「低卡」文字，一
般而言，固含有低熱量之意，惟其指定使用於汽水、果汁、礦泉水、茶等飲料商品，
亦僅係隱含譬喻或自我標榜飲用後僅能生成較少熱量，對於商品之說明非直接而明顯
，應無首揭法條之適用。三、又商標法第三十七條第一項第十款之立法意旨，係以消
極、具體性之規定，指明「特別顯著性」為商標申請的必備條件，藉以保護消費者，
並維護同業間之公平競爭秩序，故縱如被告認「低卡」商標圖樣為商品之說明，不得
申請註冊，惟如因使用之結果，足以使人認識其為區別他我商品標誌者，自無違前揭
法條之規定，得檢附證據申請註冊。查原告自系爭商標提出註冊申請後，即開始籌策
商品生產事宜，並自民國八十六年五月起，以「低卡」商標圖樣為表彰商品之標識，
於國內各大有線、無線、報紙、雜誌等媒體進行廣告宣傳，短短數月，即已投入上億
元之廣告費用，予以一般消費者印象至為深刻，能以該「低卡」商標圖樣辨認其所指
定之產品來源。並與他人產品相區別，故當准此商標註冊為宜。綜上所述，本件商標
圖樣應無違反商標法第三十七條第一項第十款之規定，為此請判求將原決定及原處分
均予撤銷等語。
被告答辯意旨略謂︰按商標圖樣「凡文字、圖形、記號或其聯合式，係表示申請註冊
商標所使用商品之說明或表示商品本身習慣上所通用之名稱、形狀、品質、功用者」
不得申請註冊，為商標法第三十七條第一項第十款所明定。本件原告申請註冊之「低
卡」商標圖樣，依社會一般通念，「低卡」係為低卡路里、低熱量之意，以之作為商
標，指定使用於汽水、礦泉水、果汁．．．等商品，有謂其飲品係低卡路里、低熱量
，顯係以直接明顯之方法表示該等商品有關之說明，自有首揭法條規定之適用。另，
原告訴稱該商標透過雜誌、電媒體廣告、在交易上已成為其商品之識別標章乙節，
按本件係認定為所指定使用商品之說明而否准其註冊，並非以商標不具顯著性為核駁
依據，併予陳明。是本局依法核駁其註冊之申請，並無不合，敬請判決駁回原告之訴
等語。
　　理  由
按凡商標圖樣之文字、圖形、記號或其聯合式，係表示申請註冊商標所使用商品之說
明或表示商品本身習慣上所通用之名稱、形狀、品質、功用者，不得申請註冊，為商
標法第三十七條第一項第十款所明定。而商標圖樣之文字、圖形、記號或其聯合式，
依社會一般通念，如為商品之說明或與商品之說明有密切關聯者，即有該條款不得申
請註冊之適用，與習慣上是否通用無關。本件原告於八十六年一月十六日以「低卡」
商標，指定使用於商品及服務分類表第三十二類之汽水、果汁汽水、碳酸水、礦泉水
遄B果汁、果汁露、麥仔茶、人蔘茶、青草茶商品申請註冊，作為申請案號00000
000號「低卡」商標之聯合商標。被告以其商標圖樣之低卡，係表示申請註冊商標
所使用商品之說明，乃依商標法第三十七條第一項第十款之規定予以核駁。原告不服
，循序提起行政訴訟，主張：系爭商標所指定使用之汽水、果汁等商品，飲用後僅能
產生較少熱量，系爭商標圖樣之中文低卡，非所指定使用商品之說明，僅係隱含譬喻
或自我標榜之意味云云。查系爭「低卡」商標圖樣之中文低卡，有低卡路里、低熱量
之意，以之指定使用汽水、果汁汽水、碳酸水、礦泉水、青草茶等商品申請註冊，易
使人直接認係表示其商品係低卡路里、低熱量飲品，自應認與申請註冊商標所使用商
品之說明具有密切關連，尚非僅隱含自我標榜之意味。況系爭聯合商標之正商標申請
案號00000000號「低卡」商標業經被告予以核駁，系爭聯合商標亦失所附麗
。從而原處分核駁系爭商標之申請註冊，並無不當。所訴系爭商標商品於八十六年五
月上市，經宣傳媒體大量廣告，已足以使人認識其為與他人商品相區別之標識云云，
姑不論其廣告資料係在系爭商標申請註冊日期八十六年一月十六日之後，不足以證明
系爭商標申請註冊時已為原告營業上商品之識別標章，況原處分係以商標法第三十七
條第一項第十款之規定予以核駁，並非以商標不具特別顯著性予以核駁，所訴核不足
採。從而被告核駁其聯合商標註冊之申請，及一再訴願決定遞予維持，均無違誤。原
告起訴意旨難謂有理由，應予駁回。
據上論結，本件原告之訴為無理由，爰依行政訴訟法第二十六條後段，判決如主文。
中    華    民    國     八十七      年     十一     月       五        日
                    行 政 法 院 第 二 庭
                                審 判 長 評  事      陳  石  獅
                                         評  事      徐  樹  海
                                         評  事      彭  鳳  至
                                         評  事      黃  合  文
                                         評  事      林  茂  權
右  正  本  證  明  與  原  本  無  異
                                         法院書記官  王  福  瀛
中    華    民    國     八十七      年     十一     月       六        日
